臺灣臺中地方法院刑事判決　　　　　　　　　　　　　　九十年度自字第六五四號
　　自　訴　人　戊○○
　　代　理　人　王文聖律師
　　被　　　告　寅○○
　　指定辯護人　本院公設辯護人己○○
右列被告因傷害等案件，經自訴人提起自訴，本院判決如左：
    主  文
寅○○共同傷害人之身體，處有期徒刑伍月，如易科罰金，以佰元折算壹日；又共
同以脅迫使人行使無義務之事，處拘役拾日，如易科罰金，以佰元折算壹日。
    事  實
一、寅○○係位於台中市○○路二四六號八樓「騷酒味ＫＴＶ」（下稱騷酒味ＫＴＶ
    ）之經理，緣於民國（下同）九十年三月二日晚上約十一時四十分許，戊○○接
    受其友人癸○○之邀至騷酒味ＫＴＶ飲酒唱歌，席間辛○○、甲○○、丁○○、
    壬○○、庚○○、陳志佳及辛○○之友人四人，共計十一人，亦陸續抵達上開騷
    酒味ＫＴＶ一起飲酒唱歌，至翌日（即九十年三月三日）凌晨一時三十分許，陳
    志佳及辛○○之友人四人即先行離去，剩戊○○、癸○○、辛○○、甲○○、丁○○、壬○○、庚○○等七人（下稱戊○○等七人）繼續飲酒唱歌，於同日凌晨
    約二時三十分許，癸○○即告知寅○○前來結帳，因癸○○認寅○○交付帳單之
    項目，與實際消費有出入，而與寅○○理論，引發寅○○不悅，即行離去，戊○○等七人則尚留原處包廂等待，詎寅○○心有不甘，竟基於普通傷害之犯意，招
    來與之有共同犯意聯絡之成年男子約二十名，有的持電擊棒、有的持鋁棒、有的
    持木棒等硬物，侍機毆打戊○○等七人，約五至十分鐘許，戊○○等七人見無人
    前來處理，戊○○、癸○○二人即先行至櫃台詢問，此時，寅○○對著戊○○、
    癸○○等二人謂：就是他們等語，該約二十名之成年男子，即分持上開之物衝出
    來，毆打戊○○、癸○○等二人，寅○○則隨手拿取在旁裝有熱水之水壼澆向戊○○，其餘之甲○○等五人，聽聞外面吵雜聲，走出包廂外查看，亦同遭該約二
    十名之成年男子毆打，致使戊○○受有（一）二至三度燒燙傷百分之十二體表面
    積（臉、頭頂、頸、右前臂）、（二）頭部外傷併撕裂傷（一點五乘零點五乘零
    點五公分）、（三）多處挫傷併瘀青（左背部五乘三公分、右手二乘二公分、右
    大腿二十乘六公分）、（四）頭頂電傷等傷害；辛○○受有（一）頭部外傷併多
    處臉部、頭皮撕裂傷、（二）右肘部撕裂傷等傷害（傷害部分，未據告訴或自訴
    ）；甲○○受有（一）頭部外傷併臉部撕裂傷、（二）背部擦傷等傷害（傷害部
    分，未據告訴或自訴）；寅○○等人見戊○○等七人已分別受傷，即將戊○○等
    七人扶入包廂內，詎寅○○為防戊○○等七人對外聯絡，及期癸○○能付清消費
    款，竟另行起意與其店內一不詳姓名之成年男子基於共同之犯意聯絡，由寅○○
    以凶惡口氣，命令戊○○等七人交出手機及身分證，而由該不詳姓名之成年男子
    收取戊○○等七之手機及身分證，集中保管，以此脅迫之方式，使戊○○等七人
    行無義務之事。
二、案經自訴人戊○○提起自訴。
    理  由
一、訊據被告寅○○矢口否認有何傷害及妨害自由之犯行，辯稱：當天自訴人與癸○○等人至店裏消費，於凌晨三點多要買單時，伊進入自訴人等人的包廂內結帳，
    自訴人等七個人就把門堵住，癸○○並說今天是專程來找伊的，自訴人等人當日
    的消費約三萬多元，不說二話，就打伊，並且還叫伊簽三萬元本票給癸○○，伊
    說要問老闆，就到櫃台，伊拿起電話要問老闆，癸○○就說伊是不是要找人來，
    正好隔壁桌的客人約有十幾個人要買單，那些人看到就說為何要打伊，癸○○就
    罵人，所以就引發衝突、打架，我們店裡的人就報警，那些人就把帳結完然後就
    跑了，此事與伊無關，自訴人所受之燙傷是他自己拿包廂裡面的水壼要打別人，
    結果自己澆到自己，並非伊澆他的，至於自訴人等人與他人打完後至包廂內休息
    時，其等之身分證及手機，是被別人取走的的，並不是伊所為，整件事情與伊無
    關云云。經查：
（一）右揭事實，業據自訴人戊○○於本院審理時指述甚詳，核與證人癸○○於本院
      具結證稱：「（問以：九十年三月二日你到騷酒味ＫＴＶ發生何事？答以：當
      天進去消費大約一、二鐘頭，我們要結帳，被告拿帳單進來，我們看消費名目
      覺得有灌水的嫌疑，就跟他討論，被告可能覺得我們要賴這條帳，可是我們只
      是覺得不合理，後來被告就先走出去，之後我和蔡清純，還有一個人我忘記是
      誰，到櫃台要結帳，走到櫃台，還沒有說要結帳，就有一群人從入口樓梯那邊
      衝進來，一進來後，他們就把鐵門拉上，被告就指我和戊○○說，「就是這兩
      個人」，然後這些人就打我們，因為被打時候發出很大的聲音，只要是從我們
      包廂出來的，就會被打，我有看到戊○○被打，還看到被告拿熱水往戊○○身
      上倒下去，戊○○受傷後，被告和外面進來的那些人就把我們整批人趕到包廂
      裡面，因為我們人數差太多，我們不敢反抗，他們是用推或拉把我們弄進去，
      進去後，被告和另外一個人就叫我們把手機和身分證拿出來，被告交代下去後
      ，就有一個人出來收，我也有受傷。」、「問：錢是否有付？答以：我們還沒
      有付錢，就被他們修裡了。」等語（見九十年十一月廿一日訊問筆錄）、證人
      丁○○、壬○○於本院具結均證稱：「問：九十年三月二日晚上你們是否有到
      騷酒味ＫＴＶ？均答以：我接到癸○○的電話就過去，我去的時候，包廂內已
      經有四、五個人，後來買單時，寅○○進來說要買單，戊○○和癸○○看完帳
      單後，覺得帳單有問題，就跟他講說這樣帳不清楚，可否叫比較高層的來解釋
      清楚，原本他們好好說，但是癸○○堅持要高層出來解釋，寅○○就很不高興
      ，過了一段時間，癸○○和戊○○先出去要到櫃台，我們在包廂內就聽到一陣
      喧譁，我們一群人就出去看，看到癸○○和戊○○被一群人圍毆，看到有人拿
      鋁棒和電擊棒，我們看到這個情形要去把他們拉開，結果他們看到我們，連我
      們都打。」等語（見九十年十一月六日訊問筆錄）大致相符，又自訴人戊○○
      、甲○○及辛○○因此而受有如事實欄所示之傷害，亦有澄清醫院診斷證明書
      三份在卷可按。又證人魏經岳即澄清醫院自訴人急診時之醫師到庭結具證稱：
      「問：戊○○於三月三日就醫時的情形？答以：他燙傷的部分占人體總表面積
      的百分之十二，最主要是顏面及頸部，就是病歷所示，我畫斜線的部分。」、
      「問：其他受傷的情形如何？答以：頭皮有撕裂傷，大約兩公分，應該是有外
      來物所造成。至於多處瘀血部分，可能有所撞擊，所以瘀傷。頭頂電燒傷部分
      ，是根據他的自述所載，他說他的頭被一個有溫度的東西打到，而該處傷口不
      是一個單純的燙傷，所以才作這樣的記載。」等語（見本院九十一年二月六日
      訊問筆錄），亦核與自訴人指述及前揭證人證述被前揭之物毆打成傷等情節相
      符，並有自訴人病歷影本一份在卷可參，復依前揭病歷及診斷書所示自訴人受
      傷之部分遍及臉、頸、手及腿等處，顯係遭人故為澆傷所為，若係自訴人自己
      持以投擲傷口必然侷限於某處，不能遍及身體各處，又自訴人前揭所受之傷害
      左耳以後需接受手術以恢復左耳之聽力，有澄清醫院九十年十一月二日澄敬字
      第八一五號函在卷可按，尚未達毀敗之程度。再者，證人子○○即到場處理本
      案之員警亦到庭具結證稱：「問：九十年三月二日你是否有到台中市○○路處
      理本案？答以：我在外面巡邏，派出所通報說騷酒味ＫＴＶ有人砸店，我們到
      八樓他們店內，差不多有五位他們店內的人，說有人砸店，當時我們進入包廂
      內，有二人受傷嚴重的躺在沙發上，有一、二人受傷比較輕，由其他同伴扶著
      ，沙發是呈Ｌ型，我們進去的時候，他們都坐好了。」、「問：當時包廂內有
      沒有被破壞的情形？答以：沒有，但是吃的東西散落一地，地毯上也沒有被破
      壞的情形。」、「問：在包廂外櫃台邊是否有看到打鬥過的痕跡？答以：泡茶
      桌有些狼藉，看不出來有大規模的打鬥痕跡，也沒有看到桌子有被破壞。」「
      問：當時（自訴人）手機和身分證（由誰）保管？答以：身分證是從店方那邊
      拿過來的，包廂內的人說他們的身分證被店方的人拿走，我去找店方的人拿，
      後來他們說手機也被店方的人拿走，我叫店方的人拿出來，他們才拿出來。」
  、「問：當時去處理時，是否有詢問包廂內的人發生何事？答以：當時只有製
      作被告的筆錄，其他的人沒有製作筆錄。我們接到的通報是被砸店，結果是有
      人被打，所以我們有問包廂內的人，他們說有一票人衝進來就打他們，我不知
      道是衝進來店內還是衝進來包廂內。」、「問：是否有問他們是否有付錢？答
      以：有問，店方說還沒付錢，他們也說還沒有付」等語（見本院九十年十一月
      六日訊問筆錄），其中手機及身分證係由被告之店裏交出的亦核與自訴人指述
      及前揭證人之證述相符，而且被告店內並未破壞，顯然自訴人並非前往鬧事。
      綜合前述，再參以自訴人等所受之傷害既係由硬物及電擊棒所造成，則若非為
      相當的準備不可能隨時取得前揭之物，且渠等所受之傷害亦與一般隔壁鄰桌之
      屬於突發性衝突，僅以徒手毆打所造成的傷害，亦顯然不同，是被告辯稱係其
      他包廂所為，顯不足採信，更徵自訴人前揭指述及前揭證人之證述，應堪採信
      。
（二）被告以水壼中之水澆自訴人頭部等處，已如前述，自訴人因認被告係基於重傷
      之犯意為之，惟重傷與傷害罪，係以行為人之犯意以為斷，本件自訴人與被告
      等人約二十餘人，在現場互毆，雙方已處於混亂之狀態中，每人選取自己武器
      要屬當然，被告持水壼澆向自訴人，殊可想像，而以當時之狀態，尚難認被告
      有足的時間去判斷水壼中的水，究竟是熱水或是冷水，是尚難被告有重傷之
      犯意。
（三）雖證人丙○○、卯○○及乙○○等人到庭證稱：當時寅○○進去買單，然後和
      包廂的人一起出來，寅○○有被他們打，另一群跟著從包廂出來，然後這二群
      人就打起來了，有看到其中一個人拿起水壼，然後熱水倒下來，淋到自己，那
      一群人打完之後，就走出去了等語，惟從自訴人之傷勢以觀，其被熱水澆到之
      處有多處，與不小心淋到自己之傷勢明顯不同，又自訴人係遭約二十個人左右
      的攻擊，若無一定的時間或經過聯絡的話，不可能同時有那麼人同時圍過來毆
      打，而上揭證人均證述被告寅○○與自訴人一起出來，則豈可能有無端的第三
      人，沒有任何原因即互為毆打，況自訴人這一邊亦有七人之多，能將自訴人等
      人毆打成傷，必然要超過此數甚多，方能為之，而自訴人確遭大約二十人左右
      之數毆打，已如前述，足徵上開證人之證述係迴護之詞，不足採信。
（四）雖被告提出其與自訴人事後之電話通話譯文，表示證明毆打自訴人者，另有其
      人云云，惟該通話譯文之內容，均為二造間商談和解之事，並未談及自訴人已
      知悉毆打者為他人之意或之事，況自訴人自始至終均稱係遭被告毆打等語，是
      上揭電話譯文不足為被告有利之認定。
（五）綜上所述，被告所辯，顯係卸責之詞，不足採信，本件事證明確，被告犯行，
      堪以認定。至於被告聲請傳喚證人即店長丑○○，因本件事證已明，且被告自
      承當時證人丑○○不在場，且伊係於警方來過之後，才電話給店長丑○○等語
      ，可徵證人丑○○並無傳喚之必要，併此敘明。
二、核被告所為，係犯刑法第二百七十七條第一項之傷害罪及同法第三百零四條第一
    項之強制罪。被告上開傷害罪部分與該二十名不詳姓名之成年男子間及上開強制
    罪部分與另一名不詳姓名之成年男子間，各有犯意聯絡及行為分擔，均為共同正
    犯。又被告一強制行為，使戊○○等七人，行無義務之事而觸犯數罪名，屬想像
    競合，應從一重處斷。又被告所犯傷害罪與強制罪間，犯意各別，罪名不同，應
    分論併罰。爰審酌被告僅因帳單上之項目問題，即毆打自訴人，惡性非輕，且自
    訴人所受之上述傷勢非輕，其後又尚未與自訴人達成和解等一切情狀，分別就其
所犯之二罪，各量處如主文所示之刑，並均諭知易科罰金之折算標準。
據上論斷，應依刑事訴訟法第三百四十三條、第二百九十九條第一項前段，刑法第二
十八條、第二百七十七條第一項、第三百零四條第一項、第四十一條第一項前段，罰
金罰鍰提高標準條例第一條前段、第二條，判決如主文。
中       華       民       國     九十一    年     四     月    三十    日
                                      臺灣臺中地方法刑事第三庭
                                          法  官  吳  進  發
右正本證明與原本無異。
如不服本判決，應於判決送達後十日內向本院提出上訴狀，上訴於臺灣高等法院臺中
分院( 須附繕本 )。
                                          書記官
中       華       民       國     九十一    年     四     月    三十    日
附錄論罪法條：
刑法第二百七十七條第一項
傷害人之身體健康者，處三年以下有期徒刑、拘役或一千元以下罰金。
刑法第三百零四條
以強暴、脅迫使人行無義務之事或妨害人行使權利者，處三年以下有期徒刑、拘役或
三百元以下罰金。
